【裁判字號】    99,易,2371
【裁判日期】    990816
【裁判案由】    詐欺
【裁判全文】
臺灣臺中地方法院刑事判決              99年度易字第2371號
公  訴  人  臺灣臺中地方法院檢察署檢察官
被      告  甲○○
上列被告因詐欺案件，經檢察官提起公訴（99年度偵字第8291號
），被告於準備程序中就被訴事實為有罪之陳述，經告以簡式審
判之旨，並聽取意見後，本院合議庭裁定由受命法官獨任進行簡
式審判程序，判決如下：
    主    文
甲○○幫助意圖為自己不法之所有，以詐術使人將本人之物交付
，處拘役拾日，如易科罰金，以新臺幣壹仟元折算壹日。
    犯罪事實
一、甲○○依社會一般通念，可預見電話詐騙案件層出不窮，詐
    騙集團多利用人頭電話作為收購人頭帳戶之工具，以逃避追
    緝，若提供電話門號予不相識之人使用，可能遭利用於遂行
    財產犯罪之目的，竟仍基於幫助詐欺取財之不確定故意，於
    民國98年12月24日，申請門號0000000000號及0000000000號
    行動電話後，旋即以新臺幣（下同）1000元之代價，在不詳
    地點，出售上開門號SIM卡予真實姓名年籍均不詳，綽號「
    小綠」之成年男子。嗣「小綠」所屬之詐騙集團成員取得被
    告前揭行動電話SIM卡後，即以0000000000之行動電話在報
    紙上刊登廣告，以聯絡向他人收取人頭帳戶做為詐騙被害人
    匯款之用。適有丘梅沂（所涉詐欺犯行，經臺灣臺北地方法
    院檢察署聲請簡易判決處刑，現由臺灣臺北地方法院審理中
    ），於98年12月28日，閱覽中國時報分類廣告欲向他人貸款
    ，經以與上開0000000000號電話聯絡後，有姓名、年籍不詳
    、自稱「張志誠」之成年男子向丘梅沂稱需提供銀行提款卡
    及密碼供徵信用，丘梅沂遂於98年12月30日，以快遞寄送方
    式，將其所有台新國際商業銀行大直分行（下稱台新銀行大
    直分行）帳號第00000000000000號帳戶之金融卡及密碼，寄
    送予自稱「張志誠」之成年男子收受。嗣「張志誠」及「小
    綠」所屬之詐欺集團成員取得丘梅沂上開帳戶資料後，即意
    圖為自己不法之所有，於同年12月30日，撥打電話予丙○○
    ，佯稱之前在網路購物之分期付款設定有誤，須按指示取消
    等語，致丙○○陷於錯誤，而於同日匯款2萬4000元至丘梅
    沂之前揭帳戶內。
二、案經丙○○訴由臺北市政府警察局中山分局報告臺灣士林地
    方法院檢察署呈請臺灣高等法院檢察署核轉臺灣臺中地方法
    院檢察署檢察官偵查起訴。
    理    由
一、訊據被告甲○○對於前揭犯罪事實於本院為認罪之表示，並
    有告訴人丙○○於警詢指訴及證人丘梅沂於警詢之證述綦詳
    ，復有台新國際商業銀行99年1月18日台新作文字第9900749
    號函檢送證人丘梅沂開戶基本資料及資金往來明細、通聯調
    閱查詢單、中國時報分類廣告、台灣大哥大資料查詢、門號
    0000000000號雙向通聯紀錄、門號0000000000號、
    0000000000號行動電話申請書在卷可憑，核被告之自白與事
    實相符，應為真實。
二、按一般人至金融機關如銀行、郵局、電信公司等開設帳戶、
    門號使用，係極為方便容易且迅速之事，苟有使用金融存款
    帳戶、行動電話門號之正當用途，自以使用其本人或可信賴
    之親友申請之帳戶及行動電話門號，最為便利安全，且苟非
    具意圖以他人帳戶、行動電話門號從事不法用途，並藉以逃
    避查緝，自無使用他人帳戶、行動電話門號之理。是依一般
    人通常之知識、經驗，均應知任意提供自己帳戶或申設之行
    動電話門號予無信賴關係之他人使用，易致他人藉該帳戶從
    事詐騙，或藉該帳戶取得不法犯罪所得，且欲以之隱匿帳戶
    內資金之實際取得人、使用行動電話門號之實際使用人之真
    實身分；被告以1000元之代價將上開行動電話門號出售予真
    實姓名均不詳之「小綠」，對於「小綠」將隱藏其實際身分
    ，而利用其行動電話作不法使用，應可預見，被告縱使並不
    確知他人利用其行動電話門號將以何種方法於何時地為詐欺
    取財之具體內容，惟對於其所提供之上揭行動電話門號，將
    遭人作為詐欺取財犯行之用應有認識，且可預見其發生，而
    被告竟仍同意提供，顯對行動電話門號供他人為不法犯罪之
    用，亦不違背其本意，且其無確信行動電話門號不至遭利用
    為犯罪之用，仍將行動電話門號任意提供他人，足認被告基
    於幫助犯罪之不確定故意。本案事證明確，被告上揭犯行堪
    予認定。
三、查被告僅參與提供行動電話門號予詐欺集團成員收取人頭帳
    戶並實施詐欺取財使用，並無證據證明其有參與詐欺取財之
    行為，或與本件詐欺取財之詐騙之人有概括犯意聯絡，是被
    告基於幫助之意思，參與詐欺取財構成要件以外之行為，為
    幫助犯。是核被告所為，係犯刑法第30條第1項、第339條第
    1項之幫助詐欺取財罪。又其行為僅止於幫助，爰依刑法第3
    0條第2項規定，按正犯之刑減輕之。爰審酌被告提供行動電
    話門號予不詳姓名之人供他人非法使用，助長他人犯罪風氣
    ，應予非難，惟念其犯後坦認犯行，及其犯罪之手段、動機
    及目的等一切情狀，量處如主文所示之刑，並諭知易科罰金
    之折算標準，以示懲儆。
四、據上論斷，應依刑事訴訟法第273條第1第1項、第299條第1
    項前段，刑法第30條第1項前段、第2項、第339條第1項、第
    41條第1項前段，刑法施行法第1條之1第1項、第2項前段，
    判決如主文。
本案經檢察官乙○○到庭執行職務。
中    華    民    國    99    年     8     月    16    日
                    刑事第三庭  法  官   李慧瑜
以上正本證明與原本無異。
如不服本判決，應於收受送達後10日內向本院提出上訴書狀（應
敘述具體理由並附繕本）。
上訴書如未敘述理由，應於上訴期間屆滿後20日內補提理由書於
本院。
                                書記官    張雅慧
中    華    民    國    99    年     8     月    16    日
附錄論罪科刑法條：
中華民國刑法第339條第1項
意圖為自己或第三人不法之所有，以詐術使人將本人或第三人之
物交付者，處5年以下有期徒刑、拘役或科或併科1千元以下罰金
。

司法院資訊處製作；財團法人民間司法改革基金會備份。
